【裁判字號】    89,台上,1923
【裁判日期】    890413
【裁判案由】    懲治盜匪條例
【裁判全文】
最高法院刑事判決                              八十九年度台上字第一九二三號
    上  訴  人  甲  ○
右上訴人因懲治盜匪條例案件，不服台灣高等法院台中分院中華民國八十九年一月十
二日第二審判決（八十八年度上訴字第一七三四號，起訴案號：台灣台中地方法院檢
察署八十五年度偵字第二三六七四號），提起上訴，本院判決如左：
    主  文
上訴駁回。
    理  由
按刑事訴訟法第三百七十七條規定，上訴於第三審法院，非以判決違背法令為理由，
不得為之。是提起第三審上訴，應以原判決違背法令為理由，係屬法定要件。如果上
訴理由狀並未依據卷內訴訟資料，具體指摘原判決不適用何種法則或如何適用不當，
或所指摘原判決違法情事，顯與法律規定得為第三審上訴理由之違法情形，不相適合
時，均應認其上訴為違背法律上之程式，予以駁回。本件原判決依憑被害人李佳晉警
偵訊之指訴、證人李文發警偵訊及原審之證述，及上訴人甲○坦承攜帶槍與被害人一
同進入被害人住處，被害人之驗傷診斷證明書、扣案之槍、彈等證據，並參酌全案卷
證資料，本於事實審法院推理之作用，認定上訴人甲○與已成年綽號「阿草」、「東
和」、「小仔」等七、八人共同基於意圖為自己不法所有之犯意聯絡，於民國八十五
年十二月十日凌晨四時十分許，在高雄市○○○路喜悅飯店櫃檯旁持刀將李佳晉押上
車載至高雄山區毆打，致使李佳晉不能抗拒而取走李佳晉之現金新台幣（下同）四萬
二千元及勞力士手錶一只（約值十三萬元），繼之再將李佳晉強押至高雄市某處民宅
，毆打並恐嚇李佳晉交付一千萬元，否則要砍斷其手腳、活埋，復持槍指李佳晉作勢
欲殺害，致使李佳晉受有枕部腫脹等多處傷害，李佳晉無法抗拒只好佯稱答應，甲○
等人再將李佳晉載至台中市○○路三○五號李佳晉住處門口，並在門外等候，推由甲
○持其於八十五年二月中旬接受施順利（已死亡）交付委託代為保管寄藏之手槍一枝
（槍號：ＢＥＲ0000000Ｚ，違反槍砲彈藥刀械管制條例部分由原審另案審理
）抵住李佳晉後腰，共同進入李佳晉上開住處二樓取款，經李佳晉之母表示沒有那麼
多錢，李佳晉之父李文發亦質問甲○為何要向李佳晉拿一千萬元，甲○即拿出槍，李
佳晉趕緊表示不要這樣，伊去領錢，並下樓趁機打電話報警，旋經警於八十五年十二
月十日上午十時五十分許，在李佳晉上開住處二樓查獲甲○，並起出上開手槍一枝（
含彈匣一個）及子彈十五發等情，因認上訴人係犯懲治盜匪條例第五條第一項第一款
之盜匪罪、刑法第二百七十七條第一項之傷害罪及同法第三百零二條第一項之妨害自
由罪，乃維持第一審依牽連關係從一重論處上訴人共同意圖為自己不法所有，以強暴
致使不能抗拒而取他人之物罪刑，盜匪所得四萬二千元及勞力士手錶一只發還被害人
，其採證認事，從形式上觀察，並無違背法令之情形。上訴人甲○上訴意旨略以：（
一）、被害人於第一審已證，被強押至山上時上訴人未在場，於被載回台中時在車內
看到上訴人，與其警、偵訊所供不同，上訴人請求再傳訊被害人，原審以傳拘未著，
未釐清事實，即行判決，自有未盡調查能事之違法。（二）、被害人是否有被搶走現
款及手錶猶有疑問，且依其指訴，行搶之人亦非上訴人，原審疏未詳查，遽維持第一
審為發還被害人之諭知，其採證亦有違背法令。（三）、上訴人係受「東和」之託處
理被害人積欠之二百多萬元債務及向「阿木」詐賭三千多萬之事宜，此亦為被害人所
坦承，上訴人自無不法所有之意圖，且案發當時上訴人因酒醉未參與任何強暴之行為
，僅陪同被害人至其住處取款，被害人未受桎梏，並未達不能抗拒程度，上訴人所為
自不構成盜匪罪及妨害自由罪，原審維持第一審判決自屬違法云云。惟查：（一）、
原判決於理由中已引述被害人於警、偵訊中所供，上訴人一開始即在場，雖少（稍）
有酒味，但與其他人共同毆打將之強押上車，乃不採上訴人所辯其當時即因酒醉不知
發生何事，被害人於第一審改稱被強押至山上時無上訴人云云，顯與上開所引其供述
及上訴人於原審所辯不合，其迴護之意甚明，殊不足取，其警偵訊既已指訴明確，自
無再傳訊之必要，上訴意旨以此指摘原審未盡調查能事，自非適法。（二）、原審依
被害人之指訴，乃認定其確有被強行取走現款及手錶，此部分之採證經核尚無違背經
驗法則，至被害人雖未能明確指認係何人取走，但上訴人既係共犯，原判決諭知應發
還被害人，亦無上訴意旨所指之違背法令情事。（三）、被害人於警偵訊已明確供述
，與該些人無仇恨及財物糾紛，係「東和」、「阿草」者知其最近賺很多錢而向其要
錢，未欠賭債（偵查卷第十三及五十頁均反面），其於第一審審理中始改稱有欠「阿
木」賭債，已講好解決，後來才知這些人是為了賭債云云，與前供不合，要不足為上
訴人有利之認定。至被害人為多人強押毆打，上訴人亦坦承持槍，被害人行動自由顯
已被剝奪，且已達不能抗拒之程度，上訴意旨此部分之指摘，無非徒憑己見，而為事
實上之爭執，其上訴俱不足據以辨認原判決已具備違背法令之形式，核與前揭得為第
三審上訴理由之法定要件不相適合，應予以駁回。
據上論結，應依刑事訴訟法第三百九十五條前段，判決如主文。
中      華      民      國    八十九    年      四      月     十三     日
                              最高法院刑事第二庭
                                  審判長法官  莊  來  成
                                        法官  呂  潮  澤
                                        法官  謝  俊  雄
                                        法官  白  文  漳
                                        法官  蘇  振  堂
      右正本證明與原本無異
                                              書  記  官
中      華      民      國    八十九    年      四      月     二十     日


司法院資訊處製作；財團法人民間司法改革基金會備份。
